臺灣高等法院臺中分院刑事判決　　　　100年度上訴字第101號
上　訴　人
即　被　告　譚元湘
上列上訴人因毒品危害防制條例案件，不服臺灣臺中地方法院99
年度訴字第2906號中華民國99年11月17日第一審判決（起訴案號
：臺灣臺中地方法院檢察署99年度毒偵字第3271號），提起上訴
，本院判決如下：
    主  文
上訴駁回。
    理  由
一、按依刑事訴訟法第三百五十條、第三百六十一條、第三百六
    十二條、第三百六十七條規定，不服地方法院之第一審判決
    而上訴者，須提出上訴書狀，並應敘述具體理由，為上訴必
    備之程式；其所提出之書狀未敘述上訴理由，或僅曾以言詞
    陳述上訴理由者，均應於上訴期間屆滿後二十日內補提理由
    書於第一審法院。第一審法院經形式審查，認逾期未補提上
    訴理由者，應定期間先命補正；逾期未補正者，為上訴不合
    法律上之程式，應以裁定駁回。倘已提出上訴理由，但所提
    非屬具體理由者，或已上訴但未提上訴理由，經審判長定期
    間補正仍未補正者，則應由第二審法院以上訴不合法律上之
    程式，判決駁回。而所謂具體理由，必係依據卷內既有訴訟
    資料或提出新事證，指摘或表明第一審判決有何採證認事、
    用法或量刑等足以影響判決本旨之不當或違法，而構成應予
    撤銷之具體事由，始克當之（例如：依憑證據法則具體指出
    所採證據何以不具證據能力，或依憑卷證資料，明確指出所
    為證據證明力之判斷如何違背經驗、論理法則）；倘僅泛言
    原判決認定事實錯誤、違背法令、量刑失之過重或輕縱，而
    未依上揭意旨指出具體事由，或形式上雖已指出具體事由，
    然該事由縱使屬實，亦不足以認為原判決有何不當或違法者
    （例如：對不具有調查必要性之證據，法院未依聲請調查亦
    未說明理由，或援用證據不當，但除去該證據仍應為同一事
    實之認定），皆難謂係具體理由，俾與第二審上訴制度旨在
    請求第二審法院撤銷、變更第一審不當或違法之判決，以實
    現個案救濟之立法目的相契合，並節制濫行上訴（最高法院
    九十七年度臺上字第八九二號刑事判決意旨參照）。
二、經查：本件上訴人即被告（下簡稱被告）譚元湘於民國九十
    九年十二月三日向原審法院具狀提起上訴，並於同年月二十
    四日敘明上訴理由，惟經核其所提出之上訴理由，僅陳述略
    稱：「(一)被告於九十九年七月五日下午三時許，警方誘騙被
    告說毒販陳東源有事情交代我，並約被告在泰源路與綏遠路
    口等，被告到了約定地點就有三位便衣刑警抓我（釣魚式逮
    捕），並把我帶回臺中市警察局第二分局看是不是販毒者陳
    東源，脅迫被告稱毒品來源是否向陳東源購買，並要被告指
    認陳東源就是販毒者，刑警們告訴被告若指證陳東源藥頭可
    減刑期或不起訴處分，被告坦承向陳東源購買毒品三次，最
    後一次吸食是於九十九年七月四日下午三、四時許左右，在
    陳東源位於德安百貨附近租屋處，陳東源請我吃香菸，我感
    覺味道怪怪的，陳東源告知裡面加了海洛因，被告馬上將海
    洛因還給陳東源就回家工作。同年七月六日臺中縣警察局早
    上十一點左右到被告家中搜索，將被告帶回警察局，要被告
    指認陳東源販毒，警察並以不同單位所以還要再指認一次，
    被告二次作證都要被驗尿，二次驗尿都是在我不自願之下採
    尿的，且被告指證陳東源販毒使警方破獲，卻沒有減其刑期
    或不起訴處分，實不甘服原審判決。(二)被告有決心要戒毒，
    均自費接受美沙冬治療，家中有九十五歲的外婆，和有心臟
    病、高血壓、慢性疾病體弱多病的母親及有重大傷病的姊姊
    ，以上三位親人皆無工作能力，均靠被告在醫院工作及兼職
    救護車司機工作收入維持家中生計。(三)本案疑點諸多，茲事
    體大，被告犯罪物證何在？自白不能作為供詞。(四)被告如有
    罪，懇請鈞長以勞動代替刑期或讓被告參加減害計畫，接受
    美沙冬治療，願以新臺幣五萬元做公益。」等語。
三、本院查：
  (一)被告因不服地方法院之第一審判決，而於九十九年十二月三
    日具狀向原審法院提起上訴，並於同年月二十四日敘明上訴
    理由，則依刑事訴訟法第三百六十一條第二項條文、立法修
    正理由及上開最高法院判決意旨，被告倘已提出上訴理由，
    但所提非屬具體理由者，則由第二審法院以上訴不合法律上
    之程式，以判決駁回之。至於上訴理由是否具體，係屬第二
    審法院審查範圍，則不在命補正之列（參見法院辦理刑事訴
    訟案件應行注意事項第一百六十二點），合先敘明。
  (二)經核上開被告所提之上訴理由，要非屬所謂之具體理由（即
    必須依據卷內既有訴訟資料或提出新事證，具體指摘或表明
    第一審判決有何採證認事、用法或量刑等足以影響判決本旨
    之不當或違法，而構成應予撤銷之具體事由，始克當之【例
    如：依憑證據法則具體指出所採證據何以不具證據能力，或
    依憑卷證資料，明確指出所為證據證明力之判斷如何違背經
    驗、論理法則】，最高法院九十七年度臺上字第八九二號判
    決意旨參見），而被告在原審行準備程序、審理中本即均為
    有罪之陳述，承認在施用海洛因前，即知悉所施用者為海洛
    因，復表明無證據調查，有原審九十九年十月二十六日準備
    程序筆錄及九十九年十一月三日審判筆錄可稽。被告上訴意
    旨雖以其於九十九年七月五日及七月六日均指證販毒者陳東
    源販賣毒品，何以未依照供出毒品來源予以減輕其刑一節，
    然本案係由臺中縣警察局移送臺灣臺中地方法院檢察署偵辦
    後，由該署檢察官提起公訴，卷內並無被告辯稱九十九年七
    月五日遭臺中市警察局第二分局查獲之資料，故被告此部分
    關於九十九年七月五日查獲部分之上訴意旨，與本案並無關
    聯，顯非根據卷內事證而為具體指摘。再者，被告係於九十
    九年七月六日經臺中縣警察局警員持臺灣臺中地方法院核發
    之搜索票前往被告住處搜索，並持臺灣臺中地方法院檢查署
    檢察官強制到場（強制採驗尿液）許可書對被告強制採尿，
    故已經原審判決書犯罪事實欄一、及理由欄二、記載明確，
    被告供稱其非出於自願被採尿，亦難執法之警員有何違反法
    律之可言。又，被告於九十九年七月六日製作警詢筆錄時，
    係由警方提示含綽號「阿忠」即陳東源在內之共十二名人士
    讓其指認無誤，並提示被告與陳東源於特定期日（九十九年
    三月十三日、十五日、十九日、五月三十一日）之通訊監察
    譯文與被告觀看後，被告始坦承向陳東源購買毒品之情事，
    顯見在被告九十九年七月六日製作警詢筆錄之前，警方業已
    聲請監聽獲准，並合理懷疑陳東源為販毒者，始於九十九年
    七月六日持法院核發之搜索票及檢察官核發之強制到場（強
    制採驗尿液）許可書前往被告住處搜索並強制採尿，尚難認
    被告此部分供出向陳東源購買毒品乙節，符合毒品危害防制
    條例第十七條第一項之「供出毒品來源，因而查獲其他正犯
    或共犯」規定，故被告此部分上訴意旨雖已具備形式上之指
    摘，然與全案認定之犯罪事實及判決本旨並不生若何影響。
    另本案認定被告犯罪事實之證據，除被告之自白外，被告採
    尿送驗結果亦呈現嗎啡陽性反應，有臺灣臺中地方法院檢察
    署強制到場（強制採驗尿液）許可書，詮昕科技股份有限公
    司濫用藥物尿液檢驗報告及臺中縣警察局委託檢驗尿液代號
    與真實姓名對照表在卷可按，已經原審判決書理由欄二、交
    代明確，已足佐證其自白之真實性，並非以扣到物證為必要
    ，被告上訴意旨以僅憑被告之自白認定其犯罪，未扣到物證
    為由，不足證明其犯罪云云，顯與現有事證不符，亦非根據
    卷內證據而為指摘。至被告上訴理由以其家庭親友狀況及希
    望能服社會勞動或繼續參加美沙冬減害計畫等節，指摘原判
    決不當，惟此部分俱亦未依法指摘或表明第一審判決有何採
    證認事、用法或量刑等足以影響判決本旨之不當或違法，而
    構成應予撤銷之具體事由，且該事由亦不足以認定原判決有
    何不當或違法之處。況被告自八十八年間起即有多次施用毒
    品之不良素行，已經原審判決書於犯罪事實欄一、載述甚詳
    ，再犯本案復係累犯，本應依法加重其刑，原審審酌被告經
    強制戒治處分後，仍未能徹底戒絕毒品，再犯本件施用毒品
    犯行，足見其戒絕毒癮之意志不堅，未能體悟施用毒品對自
    己、家人造成之傷害及社會之負擔，惟念其犯後坦承犯行，
    態度良好，本次施用毒品距前次被判刑已隔約五年之久，及
    其施用毒品並無危害他人，犯罪手段尚屬平和，暨施用毒品
    者均有相當程度之成癮性及心理依賴，其犯罪心態與一般刑
    事犯罪之本質並不相同，應側重適當之醫學治療及心理矯治
    為宜等一切情狀，從輕量處其有期徒刑七月，業已審酌刑法
    第五十七條所列各款事項。綜上所述，被告上訴意旨所指各
    節，或非根據卷內事證而為具體指摘，或不影響全部犯罪事
    實之認定而於判決無影響，或原審已加審酌、論斷，已於判
    決內詳述其採證認事及證據判斷之理由，並無違背證據法則
    之情形，被告徒憑己意任意為上開形式上爭執，尚非提起上
    訴之具體理由。
  (三)揆諸上開最高法院判決意旨，及依「程序優先於實體」之刑
    事訴訟法原則，本件上訴自不合法定上訴程式，應予駁回，
    並不經言詞辯論為之。
據上論斷，應依刑事訴訟法第三百六十七條前段、第三百七十二
條，判決如主文。
中    華    民    國   100    年    1     月    12    日
            刑事第九庭  審判長法  官  江  德  千
                              法  官  莊  深  淵
                              法  官  賴  妙  雲
以上正本證明與原本無異。
如不服本判決應於收受送達後十日內向本院提出上訴書狀，其未
敘述上訴之理由者，並得於提起上訴後十日內向本院補提理由書
（均須按他造當事人之人數附繕本）「切勿逕送上級法院」。
                              書記官  陳  三  軫
中    華    民    國   100    年    1     月    12    日